臺灣臺中地方法院刑事判決　　　　　　 96年度簡上字第492號
上　訴　人　乙○○
即　被　告
上列上訴人因恐嚇案件，不服本院九十六年度簡字第二五九號中
華民國九十六年四月十七日第一審簡易判決（起訴案號：臺灣臺
中地方法院檢察署九十六年度偵字第一二七三號）提起上訴，本
院管轄第二審合議庭判決如下：
    主    文
原判決撤銷。
乙○○幫助意圖為自己不法之所有，以恐嚇使人將本人之物交付
，處有期徒刑肆月，減為有期徒刑貳月，如易科罰金，以新臺幣
壹仟元折算壹日。
    犯罪事實及理由
一、犯罪事實：乙○○預見其提供存摺、提款卡等帳戶資料予成
    年年籍不詳之人使用，將為其持之遂行財產上犯罪之用，竟
    基於幫助該人恐嚇取財之犯意，於民國九十五年八月一日至
    八月十四日前之某日，在新竹縣關東橋附近，將其所有新竹
    西門郵局帳號00000000000000號帳戶之存摺
    、提款卡及密碼，交付予丙○○（原名楊錦芳，未據偵查起
    訴），再由丙○○交予供該人作為向他人恐嚇取款之人頭帳
    戶使用。嗣該人即基於意圖為自己不法所有之犯意，於九十
    五年八月十八日中午，以電話向甲○○恐嚇稱: 已擄獲其飼
    養之鴿子，需匯款始願釋放云云，致甲○○心生畏懼，依其
    指示於同日十二時十六分許，匯款新台幣（下同）四千五百
    元至乙○○上開郵局帳戶內，嗣甲○○之鴿子於匯款後仍未
    獲釋，經甲○○報警處理而循線查獲上情。
二、認定犯罪事實所憑之證據及理由：訊據被告乙○○固不諱言
    開立前揭郵局帳戶，並將該郵局帳戶交付與丙○○等情，惟
    矢口否認前揭犯行，辯稱：前揭郵局帳戶係丙○○向伊借用
    ，丙○○稱朋友要匯款給他，因為帳戶被鎖住了，所以向伊
    借用，嗣隔約一星期後伊找丙○○要回存摺，但電話都不通
    ，伊借帳戶予丙○○時並不知道是要供作犯罪工具使用云云
    。經查：
（一）被告前揭郵局帳戶之存摺、提款卡等乃被告申請及所有一
      節，為被告供承在卷，並有郵政存簿儲金立帳申請書一份
      （臺中縣警察局大甲分局中縣甲警偵字第○九五○○一三
      八六一號刑案偵查卷第八頁、第八頁反面）在卷可稽。
（二）前揭恐嚇取財者以電話聯絡甲○○恐嚇稱若不匯款入指定
      帳戶，則不釋放其鴿子，致甲○○心生畏懼而匯款入被告
      前揭帳戶內等情，業據證人即被害人甲○○於警詢證述屬
      實，並有郵政國內匯款執據一紙（同前警卷第七頁）在卷
      可稽。
（三）被告於本院審理時供述: 伊於八月初將帳戶交給丙○○等
      語（本院卷第二十三頁），而被告前揭帳戶於九十五年八
      月十四日起則陸續有多筆款項匯入及轉入，此有客戶歷史
      交易清單三紙（九十六年偵字第一二七三號卷第十二至十
      四頁）在卷可稽，堪認被告係於九十四年八月一日至十四
      日間某日將前揭帳戶資料交付與丙○○。
（四）被告於警詢、偵訊、原審準備程序訊問時分別辯稱：伊於
      九十五年四月在伊租屋處發現存摺等不見云云（同前警卷
      第二頁、同前偵字第一二七三號卷第九頁、九十六年易字
      第一一一○號卷第十四頁），復於原審準備程序辯稱: 帳
      戶借給朋友，全名我忘記了等語（同前易字第一一一○號
      卷第十五頁），於本院審理時辯稱: 帳戶借給老闆的朋友
      等語（本院卷第二十三頁），是被告關於前開帳戶資料脫
      離其持有之原因反覆不一，已難遽採。證人丙○○（原名
      楊錦芳）於本院證稱: 伊跟被告係普通朋友，但不知被告
      姓名，伊要叫伊大舅子匯錢給伊，因沒錢開戶，故跟被告
      借金融卡及存摺，後來一直沒用，放在車上不到一個月就
      被竊走，伊有打電話跟被告講存摺不見了，但被告並無回
      應，亦無說要如何處理云云（本院卷第三十三、三十四頁
      ），惟查郵局存摺等物為個人理財工具使用之物，依日常
      生活經驗均可判斷係屬相當重要之物品，衡情應妥善保管
      ，被告豈有任意將之交付予嗣尚須查證年籍之丙○○使用
      之理，是被告所辯出借資戶資料之原因，已與常情不符，
      又被告將其帳戶資料交予丙○○使用後，苟丙○○嗣確係
      帳戶遭竊並向被告反應，被告自應為相當之處置，詎被告
      及丙○○竟均未有何報警處理或申請掛失之憑據，益見證
      人丙○○所稱該帳戶資料脫離其持有之原因及被告前揭所
      辯有違常情，再利用他人帳戶供作款項出入之帳戶，通常
      會先取得帳戶所有人之同意才使用，否則一旦帳戶所有人
      掛失，被害人匯入之款項即遭凍結無法提領，帳戶所有人
      反可輕易辦理補發存摺、變更印鑑、密碼，將款項提領一
      空，利用者自不可能冒此風險，從而被告對將其郵局帳戶
      資料交予丙○○嗣再轉交予他人一節，應有認識。
（五）按存款帳戶的存摺及提款卡僅係供使用人作為存款、提款
      、匯款或轉帳之工具，一般人在正常情況下，均得自行向
      郵局申請開立存款帳戶，而領取帳戶存摺及提款卡使用，
      並無任何特定身分之限制，亦無客觀之經濟價值或交換價
      值，苟非意在將該活期儲蓄存款帳戶作為犯罪之不法目的
      或掩飾真實身分，實無蒐集他人存款帳戶存摺或提款卡之
      必要，另近年恐嚇取得他人款項之犯罪類型層出不窮，該
      等犯罪多數均係利用人頭帳戶作為出入帳戶，並經媒體廣
      為披載，而被告於交付存摺等物時，正值青年，非無相當
      社會經驗，依被告之智識經驗，其對提供存摺等物與他人
      ，該人將持其存摺等物，利用帳戶向人恐嚇取財自有所認
      識，被告前揭所辯顯不足採。是被告對於提供上開帳戶資
      料予丙○○並轉交予年籍不詳者，該人有可能以所取得之
      存摺、提款卡及密碼遂行財產上犯罪之目的，竟仍將上開
      郵局帳戶資料提供容任他人使用，其對提供存摺等物與他
      人，該人將持其存摺等物，利用帳戶向人恐嚇取財自有所
      認識，被告具幫助恐嚇取財之犯罪故意亦至臻明確。
（六）綜上所述，本案事證明確，被告所辯顯不足採，其犯行堪
      以認定，應依法論科。
三、論罪科刑之理由
（一）查年籍姓名不詳之成年人即向被告、丙○○收取被告帳戶
      等資料者所為，係犯刑法第三百四十六條第一項之恐嚇取
      財罪。被告係基於幫助犯恐嚇取財罪而提供帳戶資料，是
      核被告所為，係犯刑法第三十條第一項前段、三百四十六
      條第一項之恐嚇取財罪之幫助犯。被告係屬幫助犯，其提
      供帳戶等資料予該恐嚇取財者，對被害人財產損害之造成
      ，較諸具犯罪支配力之正犯有明顯之差異，爰依刑法第三
      十條第二項之規定，減輕其刑。
（二）原審以被告罪證明確，而論被告幫助意圖為自己不法之所
      有，以恐嚇使人將本人之物交付，處有期徒刑肆月，如易
      科罰金，以新臺幣壹仟元折算壹日，其認事用法均無違誤
      ，量刑亦屬妥適。被告提起本件上訴否認犯行，實無足採
      ，其上訴原無理由，惟被告犯罪後，中華民國九十六年罪
      犯減刑條例業於九十六年七月十六日施行，而被告犯罪時
      間，係於九十六年四月二十四日以前，合於中華民國九十
      六年罪犯減刑條例規定基準日之前，應依該條例第二條第
      一項第三款之規定，減其刑期二分之一，原審未及適用而
      予以減刑，其判決自有違誤，從而被告上訴雖無理由，惟
      原審既有上開未及適用相關減刑規定之違誤，自屬無可維
      持，應由本院將原判決撤銷改判，並依中華民國九十六年
      罪犯減刑條例之規定，判決如主文所示，並諭知易科罰金
      之折算標準。
據上論斷，應依刑事訴訟法第四百五十五條之一第一項、第三項
、第三百六十九條第一項前段、第三百六十四條，刑法第三十條
第、第三百四十六條第一項、第四十一條第一項前段，刑法施行
法第一條之一，中華民國九十六年罪犯減刑條例第二條第一項第
三款，判決如主文。
中　　華　　民　　國　　96　　年　　9 　　月　　5 　　日
              刑事第二庭  審判長  法  官  林清鈞
                                  法  官  陳姵君
                                  法  官  郭書豪
上正本證明與原本無異。
本件不得上訴。
中　　華　　民　　國　　96　　年　　9 　　月　　6 　　日
                                  書記官  陳美虹
附錄論罪科刑法條
刑法第三百四十六條第一項
意圖為自己或第三人不法之所有，以恐嚇使人將本人或第三人之
物交付者，處六月以上五年以下有期徒刑，得併科一千元以下罰
金。
